【裁判字號】    99,交聲,972
【裁判日期】    991026
【裁判案由】    違反道路交通管理處罰條例聲明異議
【裁判全文】
臺灣士林地方法院交通事件裁定         99年度交聲字第972號
原處分機關  交通部公路總局臺北區監理所
異  議  人
即受處分人  甲○○
上列異議人即受處分人因違反道路交通管理處罰條例案件，對於
交通部公路總局臺北區監理所民國99年7月29日北監自裁字第裁
40-CG0000000號裁決不服（原舉發案號：臺北縣政府警察局舉發
違反道路交通管理事件通知單北縣警交字第CG0000000號），聲
明異議，本院裁定如下：
    主  文
原處分撤銷。
甲○○不罰。
    理  由
一、按汽車行駛於高速公路、快速公路或設站管制之道路，不遵
    使用限制、禁止、行車管制及管理事項之管制規則，而有行
    車速度超過規定之最高速限或低於規定之最低速限之行為者
    ，處汽車駕駛人新臺幣（下同）3,000元以上6,000元以下罰
    鍰，並記違規點數1點，道路交通管理處罰條例第33條第1項
    第1款、第63條第1項第1款分別定有明文。又按汽車駕駛人
    之行為，經以科學儀器取得證據資料證明其行為違規，當場
    不能或不宜攔截製單舉發者，得逕行舉發；對於行車速度超
    過規定之最高速限或低於規定之最低速限之違規行為，採用
    固定或非固定式科學儀器取得證據資料證明者，於一般道路
    須至少於100公尺，於高速公路、快速公路須至少於300公尺
    前，明顯標示之，道路交通管理處罰條例第7條之2第1項第7
    款、第3項亦分別有明文規定。是依上開法律規定，固可採
    用固定式或非固定式科學儀器取得汽車駕駛人超速之證據資
    料以證明其有此項違規，但必須在上開法律規定之距離前即
    設置明顯標示，資以警告；倘未依法定距離設置明顯標示，
    其採證程序即於法有所未合，處罰機關若復據此程序未合之
    舉發予以裁罰，於法亦有違誤。
二、原處分意旨略以：異議人即受處分人甲○○於民國98年3月1
    日14時12分許，駕駛其所有車牌號碼7032-DM號自用小客車
    （下稱系爭車輛），行經臺北縣林口鄉臺61線快速公路18公
    里處，為警依道路交通管理處罰條例第33條第1項第1款，以
    「行駛快速公路限速80公里，經測速時速93公里，超速13公
    里（未滿20公里）」為由，逕行舉發違規。嗣異議人向原處
    分機關提出申訴，經原處分機關函請舉發單位即臺北縣政府
    警察局調查結果，仍認異議人確有前開違規行為，原處分機
    關乃於99年7月29日以異議人有「汽車行駛快速公路速度超
    過規定最高速限（未滿20公里）」之違規事實，依道路交通
    管理處罰條例第33條第1項第1款、第63條第1項及違反道路
    交通管理事件統一裁罰基準表之規定，裁處受處分人罰鍰
    3,000元，並記違規點數1點。
三、異議意旨略以：伊確有超速，然舉發通知單及逕行舉發之照
    片上均記載本件違規地點係在「林口鄉台61線18公里處」，
    距離活動式警告告示牌設置地點即林口鄉台61線17.72公里
    僅有280公尺，不足法定300公尺，故本案舉發有瑕疵，爰據
    此聲明異議云云。
四、經查：
  (一)異議人即受處分人甲○○於98年3月1日14時12分許，駕駛
      系爭車輛行經臺北縣林口鄉臺61線快速道路18公里處，因
      超速13公里（該路段限速時速80公里，異議人駕車時速93
      公里），為警拍照逕行舉發本件違規之事實，為異議人所
      不爭（見本院卷第6頁），並有臺北縣政府警察局北縣警
      交字第CG0000000號舉發違反道路交通管理事件通知單1紙
      、臺北縣政府警察局99年9月9日函附採證照片4張在卷可
      稽（見本院卷第21、37-38頁），是異議人確有於上開時
      、地超速違規駕駛之事實，應堪認定，合先敘明。
  (二)次查：
    1.本件警方係採取移動式（非固定式）雷達測速照相儀器拍
      攝前揭違規採證照片乙節，為臺北縣政府警察局以99年9
      月9日北縣警交字第0990143036號函回覆明確（見本院卷
      第37頁），足見本件警方係在快速公路上採取非固定式科
      學儀器取證，依首揭法律規定，應在距離警方拍照取證處
      300公尺前即設置明顯標示，資以警告。
    2.而觀諸卷附採證照片及違規地點數位照片顯示：前揭快速
      公路於超過路權主管機關（交通部公路總局第一區養護工
      程處中和公務段）所設置里程樁號「17.7K」之前方約十
      幾公尺處，固設置有「常有測速照相」之黃色明顯標示牌
      ，但警方拍攝異議人所駕車輛之違規地點係在未達且距離
      路權主管機關設置里程樁號「18.1K」約十公尺處，警方
      復係從該車輛後方拍照（見本院卷第38頁），顯見警方架
      設移動式（非固定式）雷達測速照相儀器以進行拍照之位
      置應尚未到達該路段18公里處。是以，前開明顯標示所在
      （超過17.7公里處）與警方拍照位置（未達18公里處）兩
      者間之距離顯然少於300公尺。
    3.至臺北縣政府警察局99年9月9日函文中雖指出：舉發照片
      下方「中文地點：林口臺61線18K」之數據是依照路權主
      管機關設置里程樁號為18K，但經實地測量違規地點正確
      為林口鄉臺61線快速公路約18.07公里，警告性質告示牌
      設置於臺61線約17.72公里處，距離違規地點約350公尺等
      語（見本院卷第37頁），惟該函及所附採證照片就本件警
      告告示牌之設置地點（即其所指17.72公里處）係以路權
      主管機關設置之里程樁號為判斷依據，則其就異議人所駕
      車輛違規地點及移動式（非固定式）雷達測速照相儀器架
      設地點之認定，自應同以路權主管機關測量並設置之里程
      樁號為準，而無突改以自行測量數據為準之理由，本件明
      顯標示所在位置與警方拍照取證位置間確未達300公尺，
      堪予認定。
  (三)至舉發照片中「常有測速照相」之黃色明顯標示牌上方即
      主管機關所設置里程樁號約「17.72K」處，雖設有時速80
      公里之最高速限標誌，然此標誌距本件異議人遭拍照取證
      位置未達300公尺，已如前述；且臺61線12公里至18公里
      間路段沿線其餘速限標誌又均係於99年4月間即本件舉發
      後所設置，為交通部公路總局第一區養護工程處中和工務
      段以99年10月13日函覆在卷（見本院卷第42-48頁），衡
      以道路交通管理處罰條例第7條之2第3項係權衡駕駛人行
      車速度、反應時間及距離後，規定需於一定距離前告知汽
      車駕駛人正在執行採證取締，並給予駕駛人相當反應時間
      ，是本件亦無證據足資證明有符合上揭立法意旨所訂之相
      當距離，使異議人有足夠反應時間得以注意減速以遵守速
      限，此部分當難執為對異議人不利之認定，附此敘明。
五、綜上所述，本件明顯標示之警示牌所在位置與警方拍照取證
    異議人車輛超速之雷達測速照相儀器設置地點間未達300公
    尺，與道路交通管理處罰條例第7條之2規定得逕行舉發之要
    件有所未合，是舉發機關所為本案逕行舉發即非適法，原處
    分機關未查及此，遽以裁罰，亦有未洽，異議人聲明異議為
    有理由，自應由本院將原處分撤銷，改諭知異議人不罰，以
    資適法。
據上論斷，應依道路交通案件處理辦法第20條前段，裁定如主文
。
中    華    民    國    99    年    10    月    26    日
                        交通法庭法  官  謝佳純
以上正本證明與原本無異。
如不服本裁定應於送達後 5日內向本院提出抗告狀。
                                書記官  阮弘毅
中    華    民    國    99    年    10    月    26    日

司法院資訊處製作；財團法人民間司法改革基金會備份。
